【裁判字號】    99,交抗,1807
【裁判日期】    990917
【裁判案由】    違反道路交通管理處罰條例
【裁判全文】
臺灣高等法院交通事件裁定            99年度交抗字第1807號
抗  告  人
即受處分人  甲○○
上列抗告人因違反道路交通管理處罰條例案件，不服臺灣臺北地
方法院99年度交聲字第697號，中華民國99年8月9日裁定（原處
分案號：臺北市交通事件裁決所北市裁申字第裁22-A00000000號
裁決書），提起抗告，本院裁定如下：
    主  文
抗告駁回。
    理  由
一、原裁定略以：本件抗告人即受處分人甲○○於民國99年3月7
    日20時05分許，駕駛車號CI-6929號自小客車，行經臺北市
    ○○○路與林森北路之有燈光號誌管制之交岔路口，因違規
    闖紅燈，因而為警製單逕行舉發，原處分機關乃依道路交通
    管理處罰條例第53條第1項規定，裁處受處分人新台幣（下
    同）2700元之罰鍰，並依同條例第63條第1項第3款記違規點
    數3點等語。受處分人雖辯稱：伊係見左方林森南路燈號呈
    現紅燈，誤以為東西向已能通行，而未再注意前方燈號即開
    車，是「不經意誤闖紅燈」，原處分機關裁罰2700元，顯未
    考量情節輕重之程度，況違反道路交通管理事件統一裁罰基
    準及處理細則，既係依道路交通管理處罰條例第92條第4項
    之規定而定，衡以該第92條第4項僅係針對道路交通事故駕
    駛人、肇事人應處置作為之規定，因認以上開處理細則作為
    裁罰依據，亦非適法云云。然：受處分人上開違規闖紅燈之
    行為，業有採證照片可憑，復為受處分人所不否認，參以交
    通違規之處罰，除故意行為外，過失行為亦在處罰之列，受
    處分人雖認僅係過失云云，仍不足為免罰之理由。至於受處
    分人質疑法源依據一節，衡諸道路交通管理處罰條例第92條
    第4項係規定「本條例之罰鍰基準、舉發或輕微違規勸導、
    罰鍰繳納、向處罰機關陳述意見或裁決之處理程序、分期繳
    納之申請條件、分期期數、不依限期繳納之處理、分期處理
    規定及繳納機構等事項之處理細則，由交通部會同內政部定
    之」等情，因認受處分人誤認該條項係規定道路交通事故駕
    駛人、肇事人應處置作為之規定云云，亦有誤會。因認原處
    分機關所為之裁罰，於法並無未當，而駁回其聲明異議等語
    。
二、抗告意旨則謂：原處分機關未考慮情節輕重，單以車輛種類
    之制式方式作為處罰之基準，有違比例原則。再者，違反道
    路交通管理事件統一裁罰基準及處理細則係於99年3月5日修
    正，當時並無99年5月5日修正之道路交通管理處罰條例存在
    ，因認上開處理細則欠缺法源依據，為此爰依法提起抗告云
    云。
三、經查：
  (一)受處分人辯稱：原處分機關未考量情節輕重，顯違反比例原
    則云云。惟按汽車駕駛人，行經有燈光號誌管制之交岔路口
    闖紅燈者，處新臺幣1800元以上5400元以下罰鍰，此為道路
    交通管理處罰條例第53條第1項所明定。從而，原處分機關
    依據違反道路交通管理事件統一裁罰基準表所訂之違規車種
    類別或違規情節而科本件受處分人2700元之罰鍰，要難認有
    何違法之情形。何況，違反道路交通管理事件統一裁罰基準
    表所訂立之裁罰標準，既係行政機關依據法律授權所定，司
    法機關本應予尊重，是上開處理細則之規定是否妥當，要非
    本院所得審究之範疇。因認受處分人上開所辯，要難作為本
    件免罰之理由。
  (二)至於受處分人另質疑違反道路交通管理事件統一裁罰基準及
    處理細則之法源依據一節，然衡以：道路交通管理處罰條例
    第92條對於「本條例之罰鍰基準、舉發或輕微違規勸導、罰
    鍰繳納、向處罰機關陳述意見或裁決之處理程序、分期繳納
    之申請條件、分期期數、不依限期繳納之處理、分期處理規
    定及繳納機構等事項之處理細則，由交通部會同內政部定之
    」之規定，原列於同條第3項，嗣於96年01月29日修法時移
    至同條第4項。故上開處理細則關於法源依據之規定亦配合
    於96年9月21日予以修正，將原「本細則依道路交通管理處
    罰條例第92條第3項規定訂定之」之規定，修正為「本細則
    依道路交通管理處罰條例第92條第4項規定訂定之」等語，
    受處分人所稱道路交通事故駕駛人、肇事人應處置作為之規
    定，原為第92條第4項之規定，嗣於96年01月29日修法時移
    至同條第5項，因認受處分人上開所陳，亦係誤解。又法律
    之規定，應以總統公布之版本為準，併此指明。
  (三)綜上，因認本件抗告人之抗告，不能認為有理由，應予駁回
    。
據上論斷，應依道路交通案件處理辦法第26條，刑事訴訟法第41
2條，裁定如主文。
中    華    民    國    99    年    9     月    17    日
                  刑事第二庭審判長法  官  洪光燦
                                  法  官  李麗玲
                                  法  官  林恆吉
以上正本證明與原本無異。
不得再抗告。
                                  書記官  陳盈璇
中    華    民    國    99    年    9     月    17    日

司法院資訊處製作；財團法人民間司法改革基金會備份。
